【裁判字號】    89,易,2342
【裁判日期】    891221
【裁判案由】    違反區域計劃法
【裁判全文】
臺灣桃園地方法院刑事判決                        八十九年度易字第二三四二號
    公  訴  人  臺灣桃園地方法院檢察署檢察官
    被      告  乙○○
右列被告因違反區域計畫法案件，經檢察官聲請簡易判決處刑（八十八年度偵字第八
一二六號），經本院桃園簡易庭簽由本院刑事庭改依通常程序審理，本院判決如左：
    主  文
乙○○無罪。
    理  由
一、公訴意旨略以: 被告乙○○係台榮興業股份有限公司負責人，以碎石製造級配為
    業，自民國八十七年八月間，向原業主李詩旺購入前揭公司，並在桃園縣大溪鎮
    瑞興里十一鄰缺子四十七號經營砂石場，渠明知桃園縣大溪鎮○○段缺子小段第
    六四八至六五九地號土地業經桃園縣政府公告編定為特定農業區農牧用地，非經
    主管機關之許可，不得為農牧用途以外之使用，竟擅在上址經營砂石場，嗣經桃
    園縣政府於八十八年四月二日，以八十八府地用字第六二九九五號函，命其應於
    同年四月十五日前恢復土地原狀使用，詎迄未恢復土地原狀使用，案經桃園縣政
    府函請臺灣桃園地方法院檢察署檢察官自動偵查起訴，因認被告涉犯區域計畫法
    第二十二條之罪嫌。
二、按犯罪事實應依證據認定之，無證據不得推定其犯罪事，又不能證明被告犯罪，
    應諭知無罪之判決。刑事訴訟法第一百五十四條、第三百零一條第一項分別定有
    明文。本件公訴人認被告涉犯前揭罪名，係以被告對於右揭事實坦承不諱，並有
    桃園縣政府函、桃園縣大溪鎮公所、函現場照片、桃園縣大溪鎮非都市土地使用
    檢查表、非都市土地違反使用編定檢查表及處理表、土地登記簿謄本等附卷可稽
    為其主要論據，惟訊據被告堅決否認有違反區域計畫法犯行，辯稱：台榮興業股
    份有限公司（下稱台榮公司）係伊父親甲○○向李詩旺所購，並以伊名義為公司
    登記，伊並未在該公司任職，亦未從事砂石場業務等語。
三、按區域計畫法第二十二條罪責係屬行政刑罰之性質，而行政刑罰之成立，必以國
    家為達到行政上之目的，依照行政法規課予人民作為或不作為義務，對於違反此
    項義務者，始構成犯罪，反之則否。訊據被告乙○○堅決否認犯罪，並以前情置
    辯。經查，被告所辯上情，質之證人甲○○亦證述同一情節，又上開公司砂石場
    之經營權、機械連同部分土地確係李詩旺售予甲○○，交涉過程中從未見過被告
    ，至於該公司負責人為何會登記為被告名義，其不知情等語，亦據證人李詩旺結
    證在卷，並有李詩旺與甲○○所訂立之台榮公司廠房土地買賣契約書一紙在卷可
    稽，被告所辯尚非虛妄，可以採信。被告既非砂石場之實際經營業務者，行政機
    關未予查明即通知被告乙○○回復原狀，已難謂當。
四、又區域計畫公告實施後，不屬區域計畫法第十一條之非都市土地，應由有關直轄
    市或縣（市）政府，按照非都市土地分區使用計畫，制定非都市土地使用分區圖
    ，並編定各種使用地，報經上級主管機關核備後，實施管制。變更之程序亦同，
    其管制規則，由中央主管機關定之。違反前開規定管制使用土地者，該管直轄市
    、縣（市）政府得限期令其變更使用或拆除其建築物恢復原狀，又違反前揭規定
    不依限變更土地使用或拆除建築物恢復土地原狀者，除依行政執行法辦理外，並
    得處六個月以下有期徒刑、拘役或科三千兀以下罰金，區域計畫法第十五條第一
    項、第二十一條、第二十二條分別定有明文。可知區域計畫法第二十二條處罰係
    以區域計畫公告實施後，不屬區域計畫法第十一條之非都市土地使用分區圖並編
    定各種使用地，報經上級主管機關核備後，實施管制，行為人予以違反，不依限
    變更土地使用或拆除建築物恢復土地原狀為其構成要件。則在未編定各種使用地
    前，尚不在實施管制範圍之內，則行為時非都市土地，尚未經主管機關正式編定
    為使用地，依罪刑法定主義原則，自不成立該罪名。
五、經查，台榮公司係案外人李詩旺於六十年間設立，並在桃園縣大溪鎮○○段缺子
    小段第六四八至六五九地號等十二筆土地上設立砂石場，八十七年六月二十日李
    詩旺將台榮公司資產全部售予案外人甲○○，而甲○○係以其子即被告乙○○名
    義為公司負責人登記等事實，業據李詩旺、甲○○於本院審理時到場證述在卷，
    並有廠房土地買賣契約書一紙在卷可稽，而上開大溪鎮○○段缺子小段第六四八
    號至六五九號等十二筆土地係於七十年二月十五日經桃園縣政府以地用字第一八
    一０八號公告為特定農業區農牧用地使用，亦據大溪地政事務所查明在案，有土
    地登記簿謄本及本院電話紀錄一份在卷可稽，則依前述說明，系爭砂石場既在未
    編定使用類別前即已設立使用，尚非違反編定各種使用地，不受區域計畫法第十
    五條第一項之管制，因之，縱認被告乙○○係台榮公司之實際負責人，惟該砂石
    場既係其繼受李詩旺而取得，被告之行為尚不成立區域計畫法第二十二條之要件
    ，其行為尚屬不罰，至於桃園縣政府函請被告拆除其違規設立之砂石場令其恢復
    原狀，被告置之不理，乃行政執行罰問題，併此敘明。
六、綜上所述，本件既不能證明被告犯罪，即應為被告無罪之諭知。
據上論斷，應依刑事訴訟法第三百零一條第一項判決如主文。
本案經檢察官張春暉到庭執行職務。
中      華      民      國      八十九      年    十二    月  二十一    日
                                  臺灣桃園地方法院刑事第一庭
                                      法  官    黃  斯  偉
右正本證明與原本無異。
如不服本判決，應於判決送達後十日內向本院提出上訴狀( 應附繕本 )，上訴於
臺灣高等法院。
                                      書記官    薛  淑  玲
中      華      民      國      八十九      年    十二    月  二十六    日


司法院資訊處製作；財團法人民間司法改革基金會備份。
